【裁判字號】    89,訴,595
【裁判日期】    891121
【裁判案由】    偽造有價證券等
【裁判全文】
臺灣基隆地方法院刑事判決                          八十九年度訴字第五九五號
    公  訴  人  臺灣基隆地方法院檢察署檢察官
    被      告  乙○○
    指定辯護人  本院公設辯護人甲○○
右列被告因偽造有價證券等案件，經檢察官提起公訴 (八十九年度偵字第十九號），
本院判決如左：
    主  文
乙○○意圖為自己不法之所有，以詐術使人將本人之物交付，處有期徒刑陸月，緩刑
參年。
    事  實
一、乙○○於民國八十七年間起，明知自己週轉失靈，已陷於無支付能力之財務窘境
    ，猶意圖為自己不法所有之概括犯意，自不詳姓名之人處取得已蓋有吳玉砲及洪
    新水之發票人印文，分別以台北銀行南京東路分行及中興商業銀行三重分行為付
    款人，票號各為ＮＪ0000000、ＪＴ0000000，但金額、日期等票
    據必要記載事項均屬空白，明知根本無法兌現之支票二紙，先於八十七年七月二
    十日，持其中吳玉砲為發票人之一紙空白支票，自行填入發票日八十七年八月二
    十日及金額新台幣（下同）八萬元，並詐稱需款醫治其父疾病，僅借一個月即還
    ，使丙○○陷於錯誤，而借款八萬元予乙○○。其後乙○○又於同年八月十五日
    ，再持另紙洪新水為發票人之空白支票，以填入發票日八十七年九月一日及金額
    十萬元，以相同藉口向洪新水詐借十萬元得手。嗣因乙○○屆期未為清償，且上
    開二紙支票均經列為拒絕往來戶而遭退票，丙○○始知受騙。
二、案經被害人丙○○訴請台灣基隆地方法院檢察署檢察官偵查起訴。
    理  由
一、訊據被告乙○○坦承自行填寫支票金額等事項後向告訴人借款未還之事實，並有
    支票及退票理由單二紙在卷可稽，雖被告仍否認詐欺犯行，惟被告既自承當時因
    需款恐急，乃向其工作之僱主處取得上開二紙空白支票，自行填寫任意之金額向
    告訴人調借現款，顯然上開支票於被告取得時係根本無法兌現之支票，否則一般
    債信良好之支票發票人，其發票人豈有任意交付空白票據，任人隨意填載金額，
    自己對日後將發生之票據債務規模亳不在意之理，被告並曾先後多次以票據向告
    訴人借貸，對票據之使用常情有一定之認識，就此自必知之甚詳，其以明知無法
    兌現之空白支票，隨意填載金額等必要記載事項，而向告訴人借款，顯然自始有
詐欺之意，至為明顯，其犯罪之事證明確，犯行可堪認定。
二、核被告明知無力清償，猶以無法兌現之票據向他人借款，事後果遭退票，且未清
    償之行為，係犯刑法第三百三十九條第一項之詐欺取財罪，而其先後二次犯行，
    時距非遠，犯意概括，並觸犯相同構成要件，應依連續犯論以一罪並加重其刑。
    審酌被告因需款恐急，一時失慮而觸法，其犯罪之所得及所生危害，犯後態度等
    一切情狀，量處如主文所示之刑。末查被告前未曾受有期徒刑以上刑之宣告，有
    台灣基隆地方法院檢察署刑案資料查註紀錄表在卷可稽，其因一時失慮觸法，犯
    後已與被害人達成和解，態度良好，堪信其經此教訓後當能知所警惕而無再犯之
    虞，因認其所受前述宣告刑以暫不執行為當，爰併予宣告緩刑三年，以啟自新。
三、公訴意旨另略以被告前述持以向告訴人丙○○借款之洪新水及吳玉砲之支票二紙
    係被告意圖供行使之用而偽造，嗣並因借款而持以行使，因認被告此部分行為另
    犯刑法第二百零一條第第一項之偽造有價證券，其行使之輕度行為為偽造之重度
    行為所吸收等語。惟訊據被告亦堅決否認此部分行為，辯稱上開二紙空白支票係
    其工作時，其應得之薪資老闆無力付現，乃交付上開已蓋妥發票人印章之空白支
    票，讓被告填載後使用，並非被告自己之所偽造者等語。經查公訴人認定被告涉
    有上開偽造有價證券犯罪，係以上開支票之內容筆跡係被告所為等情為據，惟經
    查上開支票之內容固確係被告所自填，惟如票據必要記載事項係發票人以外之人
    在發票人明示或默示同意下所填載，則該填載內容之人之行為足認係經授權而為
    ，發票人亦必須對持有票據之人（不論其是否得知票載內容非發票人所自為）負
    票據上責任，該票據即非偽造，填載票據必要記載事項之人更難以偽造有價證券
    罪論處。本件卷附吳玉砲及洪新水之二紙支票，雖均屬拒絕往來戶，惟其上所蓋
    發票人印文，與卷附吳玉砲及洪新水開戶申請書上印章相同，足認被告所辯取得
    支票時發票人印文已蓋妥等語，尚堪採信，則上開發票人既將支票蓋妥印章，並
    交由不特定之人填載內容，顯有對持有空白支票之不特定人同意其填載內容之默
    示意思，則被告雖任意將金額及發票日填載於該二紙支票，依前所述，應仍與偽
    造有價證券及行使偽造有價證券罪並不相當，惟公訴人認定被告此部分行為與其
    前述詐欺有罪部分有牽連犯之裁判上一罪關係，則依公訴不可分之原則，應毋庸
    另就此部分為被告無罪之諭知。
四、據上論斷，應依刑事訴訟法第二百九十九條第一項前段、刑法第五十六條、第三
    百三十九條第一項、第七十四條第一款、罰金罰鍰提高標準條例第一條前段，判
    決如主文。
本案經檢察官周啟勇到庭執行職務
中      華        民        國      八十九      年    十一  月  二十一  日
                                      臺灣基隆地方法院刑事第二庭
                                          法  官  黃  麟  倫
右正本證明與原本無異。
對於本件判決如有不服，應於收受送達後十日內，向本院提出上訴書狀，上訴於臺灣
高等法院，並按他造當事人之人數附具繕本。
                                          書記官  李  建  霆
中      華        民        國      八十九      年    十一  月  二十一  日
論罪科刑所引法條：
刑法第三百三十九條
意圖為自己或第三人不法之所有，以詐術使人將本人或第三人之物交付者，處五年以
下有期徒刑、拘役或科或併科一千元以下罰金。
以前項方法得財產上不法之利益或使第三人得之者亦同。
前二項之未遂犯罰之。


司法院資訊處製作；財團法人民間司法改革基金會備份。
